最　高　行　政　法　院　裁　定
                                      100年度裁字第620號
抗  告  人　陳蓮枝
上列抗告人因與相對人臺南市政府間土地使用編定事件，對於中
華民國99年11月30日高雄高等行政法院99年度訴字第254號裁定
，提起抗告，本院裁定如下︰
　　主  文
抗告駁回。
抗告訴訟費用由抗告人負擔。
　　理  由
一、按抗告法院認抗告為不合法或無理由者，應為駁回抗告之裁
    定。又「原告之訴，有下列各款情形之一者，行政法院應以
    裁定駁回之。……十、起訴不合程式或不備其他要件者。」
    行政訴訟法第107條第1項第10款定有明文。而提起行政訴訟
    法第4條第1項之撤銷訴訟，須人民因中央或地方機關之違法
    行政處分，認為損害其權利或法律上之利益，經依訴願法提
    起訴願而不服其決定者，始得向高等行政法院提起。所謂行
    政處分，依行政程序法第92條第1項規定係指行政機關就公
    法上具體事件所為之決定或其他公權力措施而對外直接發生
    法律效果之單方行政行為而言。如無具體行政處分存在，即
    屬欠缺提起撤銷訴訟之要件，且其情形無可補正，行政法院
    應依行政訴訟法第107條第1項第10款後段規定不備其他要件
    ，裁定駁回其訴。
二、原裁定以本件抗告人所有坐落於臺南縣新市鄉(按現為臺南
    市○市區○○○段3467地號土地（下稱系爭土地），使用編
    定為一般農業區農牧用地，另南邊之同段3471地號土地（下
    稱同段3471地號土地），其使用編定為鄉村區乙種建築用地
    ，皆屬非都市土地範圍，抗告人向相對人、臺南縣新市鄉公
    所(按現為臺南市新市區公所)（下稱新市鄉公所）及臺南縣
    新化地政事務所(按現為臺南市新化地政事務所)（下稱新化
    地政事務所）陳情，請求將其所有系爭土地，調整使用地類
    別與鄰近之同段3471地號土地相同，即編定為鄉村區乙種建
    築用地，經相對人以民國98年10月28日府地用字第09802524
    26號函復略謂：同段3471地號土地符合檢討劃定鄉村區之規
    定，並經奉前臺灣省政府地政處同意改劃在案，至系爭土地
    因未符該規定，故未能列入通盤檢討改劃為鄉村區範圍等語
    。新市鄉公所以98年10月20日所民字第0980014545號函復抗
    告人略謂：有關地目編定主管機關係屬相對人權責，新市鄉
    擴大都市計畫案，則由相對人審理中等語。新化地政事務所
    則以98年10月20日所用字第0980007817號函復抗告人略謂：
    以新市鄉○○段3471地號土地奉前臺灣省政府地政處78年7
    月18日地四字第148245號函同意改劃為鄉村區在案，並依相
    對人78年11月21日府地用字第151481號函辦理變更編定為鄉
    村區乙種建築用地，而抗告人所有系爭土地不在調整範圍內
    ，未能依法辦理變更編定等語。嗣抗告人不服新市鄉公所98
    年10月20日所民字第0980014545號函，以98年10月23日異議
    書向總統府及法務部陳情，經總統府及法務部函轉該異議書
    予相對人，經相對人以98年11月13日府地用字第0980265201
    號函復抗告人其所陳尚無涉都市計畫擬定或變更事宜等語。
    又抗告人不服新化地政事務所98年10月20日所用字第098000
    7817號函，以異議書向法務部、內政部及新化地政事務所陳
    情，亦經法務部及內政部函轉該異議書予相對人，新化地政
    事務所並以98年11月16日所用字第0980008674號函復抗告人
    該所98年10月20日所用字第0980007817號函文非屬行政處分
    。相對人復以98年12月10日府地用字第0980288776號函復抗
    告人：「……二、有關台端不服新化地政事務所旨揭函復內
    容，業經該所98年11月16日所用字第0980008674號函復台端
    在案，恕不贅述。」抗告人不服上開98年10月28日府地用字
    第0980252426號、98年11月13日府地用字第0980265201號及
    98年12月10日府地用字第0980288776號函，提起訴願，經遭
    決定不受理，乃提起行政訴訟，請求撤銷此3函文。抗告人
    雖主張其所有系爭土地與其南邊之同段3471地號土地具有相
    同條件，並共同使用農路，相對人應為相同處分，係依行政
    訴訟法第5條第2項及第106條之規定，請求相對人作成將系
    爭土地變更為鄉村區乙種建築用地之行政處分云云。惟行政
    訴訟法第5條第2項僅係規定提起課予義務訴訟之訴訟要件，
    同法第106條係規定提起撤銷訴訟法定期間，均非明文規定
    人民得請求主管機關有為上揭處分之公法上權利，故抗告人
    認為系爭土地與同段3471地號土地具有相同條件，而向相對
    人申請變更系爭土地為鄉村區乙種建築用地，此非抗告人之
    權利，其作用僅在促使主管機關注意執行職務。從而相對人
    對本件抗告人之申請，所為之函覆，僅係通知抗告人系爭土
    地未符合變更之條件及現無擴大都市計畫內容，係相對人將
    其所見情形及處理結果通知抗告人之事實說明，因抗告人並
    無請求相對人為變更處分之公法上權利，此通知並未對抗告
    人之公法上權利或法律上之利益發生具體的法律效果，對其
    私法上之權益亦無任何影響，核其性質，自非行政處分，而
    駁回抗告人此部分之訴。
三、本院按：經核原裁定駁回抗告人此部分之訴並無不合。抗告
    意旨略謂：原審未傳喚證人林高德到庭證述，已有可議之處
    ，且未實際勘驗系爭土地，致無法查明抗告人所提出兩筆土
    地係共同使用私設農路之爭點，再再均顯見原審有偏頗相對
    人之嫌等語。查上述抗告意旨與原裁定是否合法無關，自難
    認抗告有理由，應予駁回。
四、據上論結，本件抗告為無理由。依行政訴訟法第104條、民
    事訴訟法第95條、第78條，裁定如主文。
中　　華　　民　　國　　100　 年　　3　　 月　　10　　日
                    最高行政法院第四庭
                        審判長法官　黃　璽　君
                              法官　楊　惠　欽
                              法官　吳　東　都
                              法官　陳　金　圍
                              法官　蕭　惠　芳

以  上  正  本  證  明  與  原  本  無  異
中　　華　　民　　國　　100　 年　　3　　 月　　11　　日
　　　　　　　　　　　　　　　書記官　楊　子　鋒